【裁判字號】    92,台上,2325
【裁判日期】    920430
【裁判案由】    傷害致人於死
【裁判全文】
最高法院刑事判決                              九十二年度台上字第二三二五號
    上  訴  人  台灣高等法院台南分院檢察署檢察官
    被      告  甲○○
右上訴人因被告傷害致人於死案件，不服台灣高等法院台南分院中華民國八十九年十
月五日第二審判決（八十九年度上訴字第一九號，起訴案號：台灣雲林地方法院檢察
署八十七年度偵字第五四三九號），提起上訴，本院判決如左：
    主  文
原判決關於甲○○部分撤銷，發回台灣高等法院台南分院。
    理  由
本件原判決認定被告甲○○與李學明 (經原審判刑確定）均係在雲林縣土庫鎮馬光國
小對面夜市場擺設賓果遊戲機之攤販。民國八十七年十一月四日晚間十一時三十分許
，被告之客人蘇榮輝在其攤位打玩賓果機積欠新台幣（下同）五百元未付即行離去，
轉至李學明之攤位把玩，被告不滿，趨前向蘇榮輝質問，並將蘇榮輝拉倒，經李學明
之父李銀水勸阻，李學明並質問為何到這裡打人，雙方因而發生口角，李學明夥同在
場之不知名之成年親屬四、五名（未據起訴），或持鐵管，或空手，共同毆打被告。
被告亦基於普通傷害之犯意奪取對方之椅子互毆，致李學明受有右肩擦傷（四公分〤
四公分）、雙上肢多處擦傷、瘀腫（八公分〤一公分、四公分〤四公分、二公分〤二
公分、六公分〤五公分、八公分〤四公分、四公分〤四公分）、左手有咬痕（三公分
〤三公分）及流鼻血之傷害。李學明之母李方燕說受有頭部瘀傷（○‧三公分〤○‧
三公分）、右腕瘀傷（三公分〤二公分）之傷害。案經李學明、李方燕說提出告訴，
因認第一審論處被告傷害人之身體罪刑，為無不合，予以維持，駁回檢察官在第二審
之上訴。並以公訴意旨略以被告與李學明互毆後，李學明之父李銀水對被告之行為極
表不滿，心情激動發脾氣，於當晚十二時許，突感不適而倒下，於送醫途中，因冠狀
動脈硬化，心衰竭死亡，認被告涉有傷害致人於死罪嫌云云。經審理結果，認犯罪不
能證明，惟以公訴人認此部分與前揭傷害罪係一行為觸犯數罪名之想像競合犯，爰不
另為無罪之諭知，固非無見。
惟查 (一）查告訴人李學明、李方燕說及證人陳明君、黃麗美均指稱被告確有毆打死
者李銀水之事實，而依驗斷書所載：死者左小腿前部有四〤一點五公分之挫擦傷 (見
相字卷第二七頁），上開創傷是否由被告之毆打所造成，攸關犯罪之認定，原判決未
加釐清，遽行判決，調查職責，尚有未盡。（二）又按刑法第二百七十七條之傷害罪
，既兼具傷害身體或健康兩者而言，故對於他人實施暴行或脅迫，使其精神上受重大
打擊，即屬傷害他人之健康。如死者因遭受精神上重大打擊，致心情激動發脾氣，造
成心臟衰竭死亡，其傷害之原因與死亡之結果即難謂無相當之因果關係，則被告有無
施加暴行或脅迫及上開死亡結果之發生是否為被告所能預見，均攸關真實之發現而足
以影響判決結果，自有詳加調查釐清之必要 (本院三十二年上字第二五四八號判例參
照）。 (三）認定事實所憑之證據，與卷宗內筆錄或文件之內容不相適合，其採證自
屬採證違法。原判決於理由四、（二）引敘證人陳明君於警訊中所證：「當時我有在
現場，那時我和丈夫廖功偉在李銀水、李學明父子所經營之賓果遊戲攤位玩賓果遊戲
」、「之後不久甲○○就率四、五名年輕人找李學明理論，雙方交談沒幾句就引起衝
突，此時甲○○等人憤而將李學明攤位翻掉（之前甲○○這邊又來了四、五個年輕人
助威分持鐵條、鋁棒）約十餘人圍打李學明，此時李銀水見狀就出面勸架，結果那些
人不聽」等語，於第一審審理中則證稱：「我約十點左右就在那裡，有好幾個打李學
明，甲○○就站前面，打一陣後，才來一台車（好像係藍色或綠色）車上有四、五人
下車」、「柳劉金葉先到，甲○○過來，過一會甲○○就說衝、打，他帶的人打幾下
就到車上拿東西又再打」等語，採為被告犯傷害罪行之依據。但上開「柳劉金葉先到
，甲○○過來，過一會甲○○就說衝、打，他帶的人打幾下就到車上拿東西又再打」
等語，係證人李學明之證詞（見第一審卷第二○頁反面），原判決誤為陳明君之證言
。其採證與卷證資料不符，自非適法。檢察官上訴意旨指摘原判決關於被告部分不當
，尚非全無理由，應認此部分有撤銷發回更審之原因。
據上論結，應依刑事訴訟法第三百九十七條、第四百零一條，判決如主文。
中      華      民      國    九十二    年      四      月     三十     日
                              最高法院刑事第八庭
                                  審判長法官  莊  登  照
                                        法官  洪  明  輝
                                        法官  黃  一  鑫
                                        法官  魏  新  和
                                        法官  林  秀  夫
      右正本證明與原本無異
                                              書  記  官
中      華      民      國    九十二    年      五      月      七      日


司法院資訊處製作；財團法人民間司法改革基金會備份。
